臺灣新竹地方法院刑事判決　　　　　　100年度審訴字第106號
公　訴　人　臺灣新竹地方法院檢察署檢察官
被　　　告　林佾弘
上列被告因竊盜等案件，經檢察官提起公訴（99年度偵字第9526
號、99年度偵緝字第758 號、第759 號、第760 號、第762 號）
，本院依簡式審判程序判決如下：
    主  文
林佾弘犯如附表編號一至七所示之罪，各處如附表編號一至七所
示之主刑及從刑。應執行有期徒刑貳年貳月。新竹市警察局竹市
警交字第E00000000 號舉發違反道路交通管理事件通知單（為壹
式聯，依序為通知聯、移送聯及存根聯）上所偽造之「李家豪
」之署押貳枚均沒收之。
    事  實
一、林佾弘前於民國94年間因竊盜案件，經本院於95年3 月29日
    以94年度易字第722 號判處有期徒刑8 月確定，其於95年3
    月29日入監執行，於95年10月4 日期滿執行完畢。其又於95
    年間因偽造文書案件，經本院於96年4 月27日以95年度竹簡
    622 號判處有期徒刑3 月，於96年6 月12日確定。嗣上開2
    案件經本院於96年8 月31日以96年度聲減字第1964號裁定分
    別減刑為有期徒刑4 月及1 月又15日，應執行有期徒刑5 月
    又15日確定，已無殘刑須再予執行，而於96年7 月16日中華
    民國九十六年罪犯減刑條例生效之日執行完畢（最高法院97
    年度臺非字第302 號、第360 號、98臺上字第1386號判決意
    旨參照）。
二、林佾弘分別為下列犯行：
（一）其基於意圖為自己不法之所有，於95年12月間某日15時許
      ，前往魏台根位於新竹市○○區○○路71巷3 弄134 及136
      號之住處，踰越該住處之安全設備即二樓窗戶後侵入屋內
      （侵入住宅部分未據告訴），在該136 號二樓房間內，徒
      手竊取魏台根妹妹魏竹英所有新臺幣、美金及人民幣之現
      金，共計約值新臺幣（下同）7 、8 萬元得手。
（二）其猶不知悔改，又另行起意，並基於意圖為自己不法之所
      有，於97年12月間某日13時許，前往魏台根位於上揭新竹
      市○○區○○路71巷3 弄134 及136 號之住處，踰越該住
      處之安全設備即二樓窗戶後侵入屋內（侵入住宅部分未據
      告訴），在該136 號二樓房間內，徒手竊取魏台根妹妹魏
      竹英所有現金約10多萬元得手。
（三）其於99年2 月24日至位於新竹縣新豐鄉○○路12號處之「
      橘色網咖」消費，於同日在該網咖內，向郭德霖借用其所
      有車牌號碼276 —DWB 號重型機車外出購物。詎林佾弘借
      得該機車後，竟另行起意，並基於意圖為自己不法之所有
      犯意，將該機車以變易持有為所有之意思予以侵占入己，
      並留供己代步使用。嗣郭德霖發現林佾弘一去不回，無法
      聯絡林佾弘，始報警處理。
（四）其又另行起意，並基於意圖為自己不法之所有，於99年3
      月10日日間某時許，前往劉金秀位於新竹市○○區○○路
      1 段550 巷24號之住處，踰越該住處之安全設備即一樓窗
      戶後侵入屋內（侵入住宅部分未據告訴），徒手竊取易遊
      網優惠券9 張（面額各為1000元）、行動電話1 支、金項
      鍊1 條、金手鍊1 條及金戒指4 枚等物得手。
（五）其又另行起意，並基於意圖為自己不法之所有，於99年6
      月7 日日間某時許，前往陳祿勝位於新竹縣竹北市逸境新
      村71號之住處，翻越該住處後面圍牆，開啟後門後侵入屋
      內（侵入住宅部分未據告訴），徒手竊取NIKON 數位相機
      1 臺、手錶10餘支及撲滿3 個（內合計約有零錢1000元）
      等物得手。
（六）其於99年11月27日至位於彰化縣員林鎮○○街8 號處之「
      棒棒糖網咖」消費，於同日在該網咖店內，向該網咖員工
      李家豪借用其所有車牌號碼663 —GTS 號重型機車（車內
      有李家豪之國民身分證及全民健保卡各1 張），承諾借用
      目的完成後立即歸還。詎林佾弘借得該機車後，竟另行起
      意，並基於意圖為自己不法之所有，將該機車以變易持有
      為所有之意思予以侵占入己，並留供己代步使用。嗣李家
      豪發現林佾弘一去不回，無法聯絡林佾弘，始報警處理。
（七）林佾弘於99年12月9 日（原起訴書誤載為6 日）13時30分
      許，騎乘上開車牌號碼663 —GTS 重型機車，行經新竹市
      ○○路與水田街口時，因未依規定兩段式左轉，而為新竹
      市警察局第一分局湳雅派出所員警林銘宏攔查，並製作新
      竹市警察局舉發違反道路交通管理事件通知單。詎林佾弘
      為脫免遭開單告發之行政處罰，竟另行起意，並基於行使
      偽造私文書之犯意，冒用「李家豪」之名義應訊，並接續
      在警員林銘宏所掣發之新竹市警察局竹市警交字第E00000
      000 號舉發違反道路交通管理事件通知單之移送聯「收受
      通知聯者簽章」欄中偽簽「李家豪」之簽名（該舉發違反
      道路交通管理事件通知單為1 式3 聯，依序為通知聯、移
      送聯及存根聯，通知聯係交由被舉發人收受，無須簽名，
      僅就移送聯簽名並複寫至存根聯上，故該份通知單共偽造
      「李家豪」之簽名2 枚），並將該舉發違反道路交通管理
      事件通知單交予林銘宏收執而行使，表示李家豪本人已收
      受該舉發違反道路交通管理事件通知單無誤，足以生損害
      於李家豪本人及公路警察機關對於道路交通管理與處罰之
      正確性。嗣因警員發現上開車牌號碼663 —GTS 重型機車
      業經車主李家豪報案遭人侵占，始循線查知上情。
三、案經李家豪訴由新竹市警察局第一分局、新竹市警察局第三
    分局、新竹縣政府警察局竹北分局及原臺中縣警察局大甲分
    局報告臺灣新竹地方法院檢察署檢察官偵查起訴。
    理  由
一、本件被告林佾弘所犯加重竊盜罪、普通侵占罪及行使偽造私
    文書等罪，均非死刑、無期徒刑、最輕本刑為三年以上有期
    徒刑之罪，被告於本院準備程序進行中，就被訴事實為有罪
    之陳述，經本院認合於刑事訴訟法第273 條之1 第1 項之規
    定，裁定進行簡式審判程序，合先敘明。
二、訊據被告林佾弘對於上揭事實坦承不諱，並分別經證人即被
    害人魏台根、郭德霖、蘇金秀、陳祿勝於警詢及偵訊時、證
    人即告訴人李家豪於警詢時及證人李建忠於警詢分別時證述
    明確，且有內政部警政署刑事警察局99年2 月5 日刑紋字第
    0990017829號、99年7 月1 日刑紋字第0990087482號鑑定書
    各1 份、刑事案件證物採驗紀錄表1 份、新竹市警察局第三
    分局刑案現場勘察報告1 份、新竹市警察局第一分局湳雅派
    出所扣押筆錄1 份、扣押物品目錄表1 份、扣案之李家豪國
    民身分證1 張、全民健保卡1 張、車牌號碼663 —GTS 號重
    型機車1 部、鑰匙1 支、贓物認領保管單2 份、失車唯讀案
    件資料基本1 份、車籍查詢基本資料詳細畫面1 份、臺中縣
    警察局車輛尋獲電腦輸入單1 份、失車案件資料基本詳細畫
    面報表1 份、新竹市警察局竹市警交字第E00000000 號舉發
    違反道路交通管理事件通知單移送聯影本1 張、採證照片共
    58幀、現場照片共29幀暨99年3 月10日監視器翻拍照片1 幀
    等附卷足憑，足見被告所為前開自白，確與事實相符而堪採
    信。本案事證明確，被告所為前述犯行均堪以認定，應均予
    依法論科。
三、論罪科刑：
（一）查本件被告林佾弘本件行為後，刑法第321 條業於100 年
      1 月10日修正，並經總統於100 年1 月26日以華總一義字
      第10000015561 號令公布生效，自100 年1 月28日起施行
      。按行為後法律有變更者，適用行為時之法律，但行為後
      之法律有利於行為人者，適用最有利於行為人之法律，現
      行刑法第2 條第1 項定有明文。又修正前刑法第321 條第
      1 項第1 款規定：「犯竊盜罪而有下列情形之一者，處六
      月以上五年以下有期徒刑：一、於夜間侵入住宅或有人居
      住之建築物、船艦或隱匿其內而犯之者。」修正後同條項
      第1 款則規定：「犯竊盜罪而有下列情形之一者，處六月
      以上五年以下有期徒刑，得併科新臺幣十萬元以下罰金：
      一、侵入住宅或有人居住之建築物、船艦或隱匿其內而犯
      之者。」是以法定本刑增訂罰金刑，且第1 款將「於夜間
      侵入」之時間要素刪除，即不論何時侵入住居竊盜，均為
      加重竊盜類型，從而此修正涉及科刑規範變更，自有新舊
      法比較之必要。查本件被告就犯罪事實欄二之（一）、（
      二）、（四）及（五）所為之犯行若適用舊法，因係日間
      侵入上開被害人等之住宅，不該當同條項第1 款之加重類
      型，且法定刑為處六月以上五年以下有期徒刑，若適用新
      法，則會構成同條項第1 款之加重竊盜罪，且法定刑為處
      六月以上五年以下有期徒刑，尚得併科十萬元以下之罰金
      ，顯見適用舊法較有利於被告，是本件經比較新舊法結果
      ，應依刑法第2 條第1 項前段規定，適用被告行為時之法
      律即修正前之刑法第321 條予以論處。
（二）次按刑法第321 條第1 項第2 款所謂安全設備，指依社會
      通常觀念足認有防盜之設備而言，最高法院25年上字第41
      68號判例意旨可供參考。查被告林佾弘經由住宅之窗戶踰
      越進入，各該窗戶均係有防盜功能之作用，自屬安全設備
      甚明。
（三）是核被告林佾弘所為如犯罪事實欄二之（一）、（二）及
      （四）犯行部分，均係犯修正前刑法第321 條第1 項第2
      款之踰越安全設備竊盜罪；又其所為如犯罪事實欄二之（
      三）及（六）犯行部分，均係犯刑法第刑法第335 條第1
      項之普通侵占罪；又其所為如犯罪事實欄二之（五）犯行
      部分，係犯修正前刑法第321 條第1 項第2 款之踰越牆垣
      竊盜罪；又其所為如犯罪事實欄二之（七）犯行部分，係
      犯刑法第216 條、第210 條之行使偽造私文書罪。被告於
      偽造私文書後復持以行使，其偽造私文書之低度行為，為
      其行使之高度行為所吸收，不另論罪。
（四）又被告所為如犯罪事實欄二之（五）竊盜犯行，係先翻越
      該住處後面圍牆，始開啟後門侵入屋內等情，為被告於偵
      訊時所自認，是以應係犯踰越牆垣竊盜罪，公訴意旨認係
      觸犯踰越安全設備竊盜罪等語，尚有誤會，惟被告係出於
      同一之竊盜犯意所為之，且踰越牆垣、安全設備竊盜罪，
      同為刑法第321 條第1 項第2 款之規定內容，從而並不影
      響被告行為罪數之認定，附此敘明。
（五）又被告所犯上開4 次加重竊盜犯行、2 次侵占犯行及1 次
      行使偽造私文書犯行，均犯意各別，行為互殊，犯罪時間
      、地點及被害人等亦均不相同，應予分論併罰。再者被告
      前曾於94年間因竊盜案件，經本院於95年3 月29日以94年
      度易字第722 號判處有期徒刑8 月確定，其於95年3 月29
      日入監執行，於95年10月4 日期滿執行完畢。其又於95年
      間因偽造文書案件，經本院於96年4 月27日以95年度竹簡
      622 號判處有期徒刑3 月，於96年6 月12日確定。嗣上開
      2 案件經本院於96年8 月31日以96年度聲減字第1964號裁
      定分別減刑為有期徒刑4 月及1 月又15日，應執行有期徒
      刑5 月又15日確定，已無殘刑須再予執行，而於96年7 月
      16日中華民國九十六年罪犯減刑條例生效之日執行完畢等
      情，有臺灣新竹地方法院檢察署刑案資料查註紀錄表及臺
      灣高等法院被告前案紀錄表各1 份在卷足參，其於5 年以
      內故意再犯如犯罪事實二之（二）至（七）部分所示有期
      徒刑以上之各罪，是此部分均為累犯，均應依刑法第47條
      第1 項之規定，各加重其刑。
（六）爰審酌被告前有上述之竊盜前科紀錄等情，有上述臺灣新
      竹地方法院檢察署刑案資料查註紀錄表及臺灣高等法院被
      告全國前案紀錄表各1 份附卷足佐，被告正值青年，不循
      正途謀財，竟思不勞而獲，多次竊取及侵占他人所有財物
      ，不尊重他人之財產權，行竊之手段、次數、竊得財物之
      價值、所生危害，暨為免遭開單告發，竟於前揭舉發違反
      道路交通管理事件通知單上偽造被害人之簽名，並行使之
      ，使被害人李家豪陷於受處罰之危險，亦損及公路警察機
      關為處罰之正確性，惟被告犯後均能坦承犯行，態度尚可
      等一切情狀，分別量處如主文所示之刑，並定其應執行刑
      ，以示懲儆。又查被告所犯犯罪事實欄二之（一）之罪，
      犯罪時間係在96年4 月24日以前，核與中華民國九十六年
      罪犯減刑條例第2 條第1 項第3 款之規定相符，應予減刑
      ，爰依法減刑如附表編號一之宣告刑欄所示內容，以示懲
      儆。
（七）又公訴意旨雖認被告有犯罪習慣，應諭知應於刑之執行前
      令入勞動處所強制工作等語。惟按，18歲以上之竊盜犯、
      贓物犯，有犯罪之習慣者，得於刑之執行前，令入勞動場
      所強制工作；又有犯罪之習慣或因遊蕩或懶惰成習而犯罪
      者，亦得宣告於刑之執行前，令入勞動場所強制工作，竊
      盜犯贓物犯保安處分條例第3 條第1 項、刑法第90條第1
      項固分別定有明文。然查，保安處分之本質，乃係針對受
      處分人將來之危險性所為之處置，以達教化、治療之目的
      ，為刑罰之補充制度。我國現行刑法採刑罰與保安處分雙
      軌制，目的係在維持行為責任之刑罰原則下，為協助行為
      人再社會化之功能，以及改善行為人潛在之危險性格，期
      能達成根治犯罪原因、預防犯罪之特別目的。而觀諸強制
      工作之保安處分意旨，應旨在對嚴重職業性犯罪及欠缺正
      確工作觀念或無正常工作，而顯有犯罪之習慣，且因遊蕩
      、懶惰成習而犯罪者，強制其從事勞動，以學習一技之長
      及正確之謀生觀念，使其日後重返社會，能適應社會生活
      。據此，首揭竊盜犯贓物犯保安處分條例第3 條第1 項、
      刑法第90條第1 項之規定，即係本於保安處分應受比例原
      則之規範，使強制工作保安處分之宣告，須與行為人所為
      行為之嚴重性、行為人所表現之危險性及對於行為人未來
      行為之期待性等相當之意旨而制定，而由法院視行為人之
      危險性格，決定應否令入勞動處所強制工作，以達預防之
      目的，最高法院91年度臺上字第4625號判決意旨可資參照
      。次按，刑法上之習慣犯，與累犯、連續犯之性質有別，
      必須有具體之事實，足資證明行為人有犯罪之惡習及慣行
      ，始有習慣犯規定之適用，並非一有累犯或連續犯之情形
      ，即可認為有犯罪之習慣，最高法院54年度臺上字第3041
      號判決意旨亦可資參照。經查，本案被告固有前述之累犯
      情形，惟觀諸被告之前科紀錄，其係於94年、95年、97年
      、98 年 及99年間分別因竊盜案件遭判刑確定等情，有上
      揭臺灣高等法院被告前案紀錄表1 份附卷可憑，據此，觀
      諸被告前科紀錄及本案行竊之時間、次數，實尚難認定其
      有犯罪之習慣，或係因遊蕩、懶惰成習而犯罪之情事，且
      公訴人就此除援引被告之前科紀錄外，復未提出其他積極
      證據證明被告確有犯罪之習慣，或係因遊蕩、懶惰成習而
      犯罪之事實，自難僅因被告前有竊盜等案件經判決確定，
      即認被告有犯罪之習慣，或係因遊蕩、懶惰成習而犯罪。
      況改正被告竊盜犯行之有效方法，應在於提供適當之更生
      保護、就業機會及社會扶助等，並非僅有執行強制工作之
      保安處分一途，而強制工作之保安處分係就被告人身自由
      之長期且嚴格之限制，自應從嚴認定之。綜上，本院審酌
      被告犯罪情節，認判處如主文所示之刑，應已足收遏止並
      矯治其犯罪行為之效果，且足以體現司法正義，並契合社
      會感情。是公訴人求處併宣告於刑之執行前，令被告入勞
      動場所強制工作乙節，依比例原則，核尚屬無必要，附此
      敘明。
（八）又被告在新竹市警察局竹市警交字第E00000000 號舉發違
      反道路交通管理事件通知單之移送聯「收受通知聯者簽章
      」欄中所偽簽「李家豪」之簽名（舉發通知單為1 式3 聯
      ，依序為通知聯、移送聯、存根聯，通知聯係交由被舉發
      人收受，無須簽名，僅就移送聯簽名並複寫至存根聯上，
      故該份通知單共偽造「李家豪」之簽名2 枚），為偽造之
      署押，不問屬於犯人與否，應依刑法第219 條規定宣告沒
      收。至於扣案之鞋子1 雙，被告否認為其所有，業據被告
      於偵訊時供述在卷（見99年度偵字第9526號卷第78頁），
      本院復查無其他積極證據足資認定確為其所有之物，爰不
      予宣告沒收，附此敘明。
據上論斷，應依刑事訴訟法第273 條之1 第1 項、 第299 條第1
項前段，刑法第2 條第1 項前段、修正前第321 條第1 項第2 款
、第335 條第1 項、第216 條、第210 條、第47條第1 項、第51
條第5 款、第219 條，刑法施行法第1 條之1 第1 項、第2 項前
段，中華民國九十六年罪犯減刑條例第2 條第1 項第3 款、第7
條，判決如主文。
本案經檢察官邱志平到庭執行職務。
中    華    民    國   100    年    4     月    7     日
                  刑事第九庭    法  官    楊惠芬
以上正本證明與原本無異。
如不服本判決應於收受本判決後10日內向本院提出上訴書狀，上
訴書狀應敘述具體理由。上訴書狀未敘述上訴理由者，應於上訴
期間屆滿後20日內補提理由書狀於本院( 均須按他造當事人之人
數附繕本 )「切勿逕送上級法院」。
中    華    民    國   100    年    4     月    7     日
                                書記官    許弘杰
附錄本案論罪科刑所適用法條全文：
修正前刑法第321 條：
犯竊盜罪而有左列情形之一者，處六月以上五年以下有期徒刑：
一、於夜間侵入住宅或有人居住之建築物、船艦或隱匿其內而犯
    之者。
二、毀越門扇、牆垣或其他安全設備而犯之者。
三、攜帶兇器而犯之者。
四、結夥三人以上而犯之者。
五、乘火災、水災或其他災害之際而犯之者。
六、在車站或埠頭而犯之者。
前項之未遂犯罰之。
刑法第335 條：
意圖為自己或第三人不法之所有，而侵占自己持有他人之物者，
處五年以下有期徒刑、拘役或科或併科一千元以下罰金。
前項之未遂犯罰之。
刑法第210 條：
偽造、變造私文書，足以生損害於公眾或他人者，處五年以下有
期徒刑。
刑法第216 條：
行使第二百十條至第二百十五條之文書者，依偽造、變造文書或
登載不實事項或使登載不實事項之規定處斷。
附表：
┌──┬─────────┬────────────────┐
│編號│犯  罪  事  實    │宣            告            刑  │
├──┼─────────┼────────────────┤
│ 一 │如事實欄二、（一）│林佾弘犯踰越安全設備竊盜罪，處有│
│    │所示              │期徒刑柒月，減為有期徒刑月又拾│
│    │                  │伍日。                          │
├──┼─────────┼────────────────┤
│ 二 │如事實欄二、（二）│林佾弘犯踰越安全設備竊盜罪，累犯│
│    │所示              │，處有期徒刑捌月。              │
├──┼─────────┼────────────────┤
│ 三 │如事實欄二、（三）│林佾弘犯侵占罪，累犯，處有期徒刑│
│    │所示              │伍月。                          │
├──┼─────────┼────────────────┤
│ 四 │如事實欄二、（四）│林佾弘犯踰越安全設備竊盜罪，累犯│
│    │所示              │，處有期徒刑捌月。              │
├──┼─────────┼────────────────┤
│ 五 │如事實欄二、（五）│林佾弘犯踰越牆垣竊盜罪，累犯，處│
│    │所示              │有期徒刑捌月。                  │
├──┼─────────┼────────────────┤
│ 六 │如事實欄二、（六）│林佾弘犯侵占罪，累犯，處有期徒刑│
│    │所示              │伍月。                          │
├──┼─────────┼────────────────┤
│ 七 │如事實欄二、（七）│林佾弘犯行使偽造私文書罪，累犯，│
│    │所示              │處有期徒刑肆月。                │
│    │                  │新竹市警察局竹市警交字第E0000000│
│    │                  │1 號舉發違反道路交通管理事件通知│
│    │                  │單（為壹式聯，依序為通知聯、移│
│    │                  │送聯及存根聯）上所偽造之「李家豪│
│    │                  │」之署押貳枚均沒收之。          │
└──┴─────────┴────────────────┘